臺灣高等法院臺中分院民事判決　　　　 96年度上易字第164號
上　訴　人　甲○○
訴訟代理人　陳浩華律師
被　上訴人　乙○○
上列當事人間請求損害賠償事件，上訴人對於中華民國96年4月
17日臺灣臺中地方法院95年度訴字第3400號第一審判決提起上訴
，本院於96年6月12日言詞辯論終結，判決如下：
    主  文
上訴駁回。
第二審訴訟費用由上訴人負擔。
    事實及理由
一、上訴人起訴主張：兩造於民國（下同） 76年11月6日訂立不
    動產買賣契約書（下稱系爭契約），約定買賣標的之不動產
    標示為「坐落台中市○區○村段一地號，地目田、面積0.07
    18公頃土地全部（下稱系爭土地）。附註：水利地（即坐落
    台中市○區○村段12之170、12之177地號土地，下稱系爭水
    利地）約 800至1000坪由上訴人補償被上訴人開墾費。」買
    賣總價新台幣（下同） 714萬7000元，並訂立系爭契約，上
    訴人業已給付買賣價金於被上訴人，被上訴人亦已將系爭土
    地移轉登記於上訴人，並將系爭土地交付上訴人管理使用收
    益。惟被上訴人交付系爭水利地並無合法權源，顯係給付不
    能，依法應賠償上訴人，其約定總價 714萬7000元，係以每
    坪2萬6000元乘以土地坪數217.195坪後，再加上系爭水利地
    開墾費150萬元而來，本件損害即以開墾費150萬元為計算基
    礎。爰依給付不能之法律關係求為命被上訴人給付150萬元
    並加計法定遲延利息之判決。
二、被上訴人則以：被上訴人保證就系爭土地有合法權源，系爭
    土地靠近河邊之100公尺土地，當時係為防水患而予填土建
    築堤防，系爭水利地出賣予上訴人時屬未登錄土地，被上訴
    人並非無權開墾，政府為整治大里溪水患才正式建築堤防，
    未登錄土地大部分做為河堤及道路，剩餘366平方公尺即坐
    落台中市○區○村段12之170地號土地於90年7月23日才由國
    有財產局登記為中華民國。買賣價金包含水利地開墾費用。
    系爭買賣迄今19年餘，請求權時效消滅，且上訴人已於77年
    9月15日轉售予訴外人劉洪美慧，始提出本件訴訟，顯違常
    情等語，資為抗辯。
三、原審為上訴人敗訴之判決，上訴人不服提起上訴，求為判決
    (一)原判決廢棄；(二)被上訴人應給付上訴人150萬元，並自起
    訴狀繕本送達之翌日起至清償日止，依年息百分之5計算之
    利息。被上訴人則求為判決駁回上訴。
四、本件上訴人主張被上訴人交付系爭水利地並無合法權源，顯
    係給付不能，依法應賠償上訴人150萬元云云，為被上訴人
    所否認，並以前揭情詞抗辯，是本件首應審究者為上訴人主
    張債務不履行損害賠償請求權，是否已罹於時效？苟已罹於
    時效而消滅，上訴人其餘主張及無庸斟酌。按「請求權，因
    15年間不行使而消滅。但法律所定期間較短者，依其規定。
    」，民法第125條定有明文。經查：兩造係於76年11月6日訂
    立系爭不動產買賣契約書，約定買賣標的不動產標示為「坐
    落台中市○區○村段一地號，地目田、面積0.0718公頃土地
    全部。附註：水利地（即坐落台中市○區○村段12之132地
    號土地，下稱系爭水利地）約800至1000坪由上訴人補償被
    上訴人開墾費。」，買賣總價714萬7000元，上訴人業已給
    付價金予被上訴人，被上訴人亦已將系爭土地移轉登記予上
    訴人，並將系爭水利地交付上訴人管理使用收益乙節，為兩
    造所不爭執，是依全案卷證資料顯示，上訴人應於76年11月
    6日訂立系爭不動產買賣契約之際，即知有本件債務不履行
    損害賠償請求權，故上訴人本件債務不履行損害賠償請求權
    應於91年11月6日消滅。詎上訴人卻遲於95年11月27日始提
    起本件債務不履行損害賠償之民事訴訟，揆諸首開法文意旨
    ，上訴人所為本件請求顯已逾請求權15年時效之規定，被上
    訴人據以主張時效抗辯，自為有理由。則上訴人主張依民法
    給付不能之法律關係，請求被上訴人負損害賠償責任云云，
    即屬無據。另上訴人主張被上訴人於原審未主張時效消滅云
    云，查被上訴人於原審即主張上訴人已於77年9月15日轉售
    予訴外人劉洪美慧，始提出本件訴訟，顯違常情等語，應認
    為有時效抗辯之真意，況被上訴人於本院復明示時效抗辯，
    上訴人主張，不足採取。
五、綜上所述，上訴人前揭主張，為不足採，被上訴人抗辯尚屬
    可信。是則上訴人依民法給付不能之法律關係，請求被上訴
    人應給付150萬元，及自起訴狀繕本送達之翌日起至清償日
    止，按年息百分之5計算之利息，自屬無據。其假執行之聲
    請亦失所附麗，應併予駁回。原審為上訴人敗訴之判決，及
    駁回其假執行之聲請，並無不合。上訴意旨指摘原判決不當
    ，求予廢棄改判，為無理由，應予駁回。
六、本件事證已經明確，兩造其餘攻擊防禦，已無礙本院判斷，
    爰不一一予以論述。
七、據上論結，本件上訴為無理由，依民事訴訟法第449條第1項
    、第78條，判決如主文。
中　　華　　民　　國　　96　　年　　6 　　月　　26　　日
　　　　　　　　　民事第三庭    審判長法　官  陳照德
　　　　　　　　　　　　　　　        法　官  朱  樑
　　　　　　　　　　　　　　　        法　官  曾謀貴
以上正本係照原本作成。
不得上訴。
                                      書記官  李妍嬅
中　　華　　民　　國　　96　　年　　6 　　月　　27　　日
                                                      Ｍ
